【裁判字號】    98,易,3201
【裁判日期】    990329
【裁判案由】    詐欺
【裁判全文】
臺灣臺北地方法院刑事判決              98年度易字第3201號
公  訴  人  臺灣臺北地方法院檢察署檢察官
被      告  丁○○
上列被告因詐欺案件，經檢察官提起公訴（九十七年度偵字第二
二○二○號、九十八年度偵字第一一六三二號），被告於準備程
序中先就被訴事實為有罪之陳述，經本院告以簡式審判之旨，並
聽取當事人之意見後，本院合議庭裁定行簡式審判程序，判決如
下：
    主  文
丁○○行使變造私文書，足以生損害於他人，處有期徒刑壹年捌
月，如附表四編號一所示之文書均沒收；又行使偽造私文書，足
以生損害於他人，處有期徒刑肆月，減為有期徒刑貳月，如附表
四編號二所示之文書沒收；又意圖為自己不法之所有，以詐術使
人將本人之物交付，處有期徒刑陸月，減為有期徒刑月；又意
圖為自己不法之所有，以詐術使人將本人之物交付，處有期徒刑
肆月，減為有期徒刑貳月。應執行有期徒刑貳年，如附表四所示
之文書均沒收。
    事  實
一、丁○○原係址設臺北市中山區○○○路四二○號三樓寶來證
    券股份有限公司（下稱寶來證券）復興分公司之證券營業員
    ，乙○○、甲○○、丙○○則為其客戶。丁○○利用乙○○
    、甲○○、丙○○曾委託其下單購買股票，而取得其等信任
    之機會，基於行使變造私文書、意圖為自己不法所有之概括
    犯意，於(一)民國九十年十一月十九日起至九十五年六月二十
    日止（起訴書誤載為九十年十一月二十日起至九十五年十一
    月二十日止，應予更正），連續向乙○○、甲○○謊稱可合
    資購買股票，獲利可觀云云，使乙○○、甲○○均陷於錯誤
    ，乙○○於附表一所示之時間，將如附表一所示之款項匯至
    丁○○所指定、不知情之謝晶沛（原名謝尹尹，另經臺灣臺
    北地方法院檢察署【下稱臺北地檢署】檢察官以九十七年度
    偵字第二二○二○號不起訴處分書為不起訴處分確定）之中
    國信託商業銀行（下稱中信銀行）城東分行0000000
    00000號帳戶（下稱謝晶沛系爭帳戶）內，甲○○則於
    附表二所示之時間，將如附表二所示之款項匯至謝晶沛系爭
    帳戶或丁○○之中信銀行城東分行00000000000
    0號帳戶（下稱丁○○系爭帳戶）內。丁○○於乙○○匯款
    後，為使乙○○相信所匯款項確實已以謝晶沛之名義購買股
    票，除發送內容不實之股票交易資料簡訊予乙○○外，更於
    九十五年七月一日前某日，連續將寶來證券復興分公司前於
    謝晶沛下單買賣股票後交付謝晶沛之買賣報告書十二紙上之
    證券種類、股數、單價價金等資料予以篡改，而變造該十二
    紙私文書後，傳真予乙○○而行使之，足生損害謝晶沛及寶
    來證券對於客戶交易資料管理之正確性。
二、丁○○承前意圖為自己不法所有之概括犯意，於附表三所示
    之時間，以附表三所示之方式向丙○○施用詐術，使丙○○
    陷於錯誤，於附表三所示之時間，將如附表三所示之金額交
    付丁○○。丁○○收受如附表三所示之款項後，即將款項均
    供己作為丙種墊款使用。嗣因丙○○屢向丁○○追問代購廣
    鎵光電股份有限公司（下稱廣鎵公司）股票之事宜，丁○○
    為取信丙○○，另基於行使偽造私文書之犯意，於九十五年
    八月十一日，以其在寶來證券之帳號登入寶來證券帳務管理
    系統，查詢丙○○名下持有之股票後，將資料拷貝至文書系
    統，並在其上增加丙○○持有廣鎵公司股票十三萬七千股之
    不實記載而偽造該私文書後，傳真予丙○○而行使之，足生
    損害於丙○○及寶來證券對於客戶帳務管理之正確性。
三、丁○○另基於為自己不法所有之犯意，分別於(一)九十五年十
    月三日，向甲○○謊稱可合資購買股票，獲利可觀云云，使
    甲○○陷於錯誤，因而匯款新臺幣（下同）一百萬元至丁○○系爭帳戶內；(二)九十五年十一月二十日，向甲○○謊稱可
    合資購買股票，獲利可觀云云，使甲○○陷於錯誤，因而匯
    款五十萬元至丁○○系爭帳戶內。嗣因乙○○、甲○○、丙○○欲聯繫丁○○了結獲利時，發覺丁○○早已離職，不知
    去向，發覺受騙，始循線查悉上情。
四、案經丙○○告訴及乙○○、甲○○訴由臺北市政府警察局中
    山分局報告臺北地檢署檢察官偵查起訴。
    理  由
一、認定事實所憑之證據：
    上揭事實一、二、三之部分，業據被告丁○○於本院九十九
    年三月十五日審理時供承不諱（本院當日審判筆錄參照），
    核與證人即告訴人乙○○、甲○○、丙○○之指訴情節相符
    （證人乙○○部份，臺北地檢署九十七年度偵字第二二○二
    ○號卷第五頁至第七頁、第九頁、第十頁、第九七頁、第九
    八頁、第一○六頁至第一○八頁，九十八年度偵字第一一六
    三二號卷第十二頁、第十三頁、第三二頁參照：證人甲○○
    部份，臺北地檢署九十七年度偵字第二二○二○號卷第九七
    頁、第九八頁、第一○六頁至第一○八頁參照；證人丙○○
    部份，臺北地檢署九十八年度偵字第一一六三二號卷第四三
    頁至第四五頁參照），並有中信銀行九十七年八月六日中信
    銀集作字第九七五○八七八五號函檢附謝晶沛系爭帳戶之往
    來明細、被告傳送予乙○○之簡訊翻拍照片九張、被告變造
    並傳送予乙○○之寶來證券復興分公司買賣報告書十二紙、
    匯款單影本六紙、被告簽發予丙○○之本票二紙、收據三紙
    、證明書二紙、李佩玲開立之支票七紙及被告偽造之寶來證
    券帳務管理資料一紙（臺北地檢署九十七年度偵字第二二○
    二○號卷第二五頁、第二六頁、第四五頁至第八七頁、第一
    一二頁、第一一五頁至第一二一頁、第一二三頁、第一二五
    頁至第一二七頁、第一二九頁、第一三七頁至第一三九頁、
    第一四二頁、第一四三頁，九十八年度他字第五三六號卷第
    十一頁、第十八頁至第二十頁、第二二頁、第二四頁、第二
    六頁、第二八頁、第三十頁至第三三頁參照）等件附卷可稽
    ，是由上開補強證據，足認被告任意性自白核與事實相符，
    堪以採信。本件事證明確，被告之犯行堪以認定。
二、論罪科刑之法律適用：
  (一)比較新、舊法：
    查被告丁○○為事實一及事實二前半段所載之詐欺取財犯行
    後，刑法業於九十四年二月二日修正公布，九十五年七月一
    日起施行。按行為後法律有變更者，適用行為時之法律，但
    行為後之法律有利於行為人者，適用最有利於行為人之法律
    ，刑法第二條第一項定有明文。茲本條係規範行為後法律變
    更所生新舊法律比較適用之準據法，本身尚無新舊法比較之
    問題，於新法施行後，應一律適用新法第二條第一項之規定
    ，為「從舊從輕」之比較。而本次法律變更，比較時應就罪
    刑有關之共犯、未遂犯、想像競合犯、牽連犯、連續犯、結
    合犯，以及累犯加重、自首減輕暨其他法定加減原因（如身
    分加減）與加減例等一切情形，綜其全部罪刑之結果而為比
    較（最高法院九十五年五月二十三日九十五年度第八次刑事
    庭會議決議參照）。茲就本件適用新舊法比較之情形分論如
    下：
  1.刑法第三百三十九條第一項之規定雖未修正，惟其法定刑除
    有期徒刑及拘役外，尚有罰金刑，而修正後之刑法第三十三
    條第五款既已將罰金刑之最低額由銀元一元即新臺幣三元，
    提高為新臺幣一千元，比較新、舊法結果，自以被告行為時
    即修正前刑法第三十三條第五款之規定較有利於被告。
  2.刑法第五十六條連續犯之規定業經刪除，被告於九十五年七
    月一日前之數犯罪行為，於新法施行後，應予分論併罰。此
    刪除雖非犯罪構成要件之變更，但顯已影響行為人刑罰之法
    律效果，自屬法律有變更，依刑法第二條第一項規定，比較
    新、舊法結果，自以修正前刑法第五十六條之規定較有利於
    被告。
  3.刑法第五十五條關於牽連犯之規定業經刪除，則被告就事實
    一所犯詐欺取財、行使變造私文書二罪，應予分論併罰。比
    較新、舊法結果，以被告行為時之法律即修正前刑法第五十
    五條牽連犯之規定，較有利於被告。
  4.關於定應執行刑之問題，修正前刑法第五十一條第五款規定
    ：「宣告多數有期徒刑者，於各刑中之最長期以上，各刑合
    併之刑期以下，定其刑期。但不得逾二十年。」，而修正後
    刑法第五十一條第五款規定：「宣告多數有期徒刑者，於各
    刑中之最長期以上，各刑合併之刑期以下，定其刑期。但不
    得逾三十年。」是比較新舊法之結果，自以修正前之法律較
    有利於被告。
  5.綜合上開法律修正前、後之比較，揆諸上揭最高法院決議及
    刑法第二條第一項所定之「從舊從輕」原則，適用修正前之
    法律，對被告較為有利，自應適用修正前之刑法相關規定。
  (二)核被告丁○○所為，係犯刑法第三百三十九條第一項之詐欺
    取財罪，同法第二百十六條、第二百十條之行使變造私文書
    罪及行使偽造私文書罪。被告變造私文書及偽造私文書之低
    度行為，均為行使之高度行為所吸收，均不另論罪。
  (三)被告就事實一、二所載對乙○○、甲○○、丙○○詐欺取財
    之行為，均係於九十五年七月一日前為之，且時間緊接、方
    法近似，係觸犯構成要件相同之罪，顯係基於概括犯意為之
    ，應論以連續犯；又其於九十五年七月一日前行使變造之寶
    來證券復興分公司買賣報告書之行為，係用以取信於乙○○
    ，與詐欺取財罪間，有方法、目的之牽連關係，應依修正前
    刑法第五十五條牽連犯之規定，從一重之行使偽造變文書罪
    處斷。至其於上揭行為後，另於九十五年八月十一日，向丙○○行使偽造之寶來證券帳務管理資料之行為，及事實三所
    載之二次向甲○○詐欺取財之行為，犯意各別，行為互異，
    應予分論併罰。
  (四)公訴意旨雖漏未就被告於九十四一月三十一日向甲○○詐取
    四十萬元之犯行起訴，惟因此部分與事實一所載之部分有連
    續犯之裁判上一罪關係，其一部起訴之效力及於全部，故本
    院自應併予審究；另公訴意旨雖漏未引用刑法第二百十六條
    、第二百十條，惟於起訴書犯罪事實欄中業已載明此部分犯
    行，是堪認就此部分犯行已提起公訴，僅係起訴法條有所漏
    載，又此業經實行公訴全程到庭之檢察官於本院九十九年三
    月十五日審理時，當庭以言詞補充此部分之起訴法條（本院
    當日審判筆錄參照），本院自應予以審理，附此敘明。至公
    訴意旨認被告於九十五年七月一日刑法修正施刑後之行為，
    應論以接續犯，然其行為時間並非密接，難認係基於單一犯
    意接續為之，公訴意旨顯有誤會，併此敘明。
  (五)爰審酌被告雖無前科，惟其膽大妄為，竟濫用客戶對其之信
    任，而以事實欄所載之手法，一再詐取告訴人等之財物，造
    成告訴人等損失重大，堪認其惡性非輕，另考量其犯後雖坦
    承犯行，惟迄今未能賠償告訴人，取得告訴人之諒解，兼衡
    其品行、智識程度、犯罪目的、動機、手段等一切情狀，分
    別量處如主文所示之刑。
  (六)末按被告所為上揭犯行均係於九十六年四月二十四日之前所
    為，惟本院就其所為事實一之詐欺取財、行使變造私文書及
    事實二前半段之詐欺取財部份之宣告刑已逾一年六月，依中
    華民國九十六年罪犯減刑條例第三條第一項第十五款之規定
    ，應不得予以減刑；至其所為事實二後半段所載之行使偽造
    私文書犯行，及事實三所載之二次詐欺取財犯行，則均依中
    華民國九十六年罪犯減刑條例第二條第一項第三款規定，均
    應減其宣告刑二分之一，故均減處如主文所示之刑，再定其
    應執行之刑。
  (七)如附表四所示之文書，分別係被告所有供其行使變造私文書
    、行使偽造私文書所用之物，業據被告於本院九十九年二月
    八日、同年三月十五日行準備程序時供承屬實（本院當日準
    備程序筆錄參照），雖均未扣案，然不能證明業已滅失，均
    應依刑法第三十八條第一項第二款宣告沒收。
據上論斷，應依刑事訴訟法第二百七十三條之一第一項、第二百
九十九條第一項前段，刑法第二條第一項前段、第二百十六條、
第二百十條、第三百三十九條第一項、第三十八條第一項第二款
、第三項、第五十一條第九款，修正前之刑法第五十五條後段、
第五十六條、第五十一條第五款，中華民國九十六年罪犯減刑條
例第二條第一項第三款、第七條、第十一條，刑法施行法第一條
之一，判決如主文。
本案經檢察官謝憲傑到庭執行職務。
中    華    民    國    99    年    3     月    29    日
                  刑事第九庭    法  官  張詩芸
以上正本證明與原本無異。
如不服本判決應於收受送達後10日內向本院提出上訴書狀，並應
敘述具體理由；其未敘述上訴理由者，應於上訴期間屆滿後20日
內向本院補提理由書（均須按他造當事人之人數附繕）「切勿逕
送上級法院」。
                                書記官  顏淑華
中    華    民    國    99    年    3     月    29    日
附錄本案論罪科刑法條全文
中華民國刑法第二百十六條
（行使偽造變造或登載不實之文書罪）
行使第二百十條至第二百十五條之文書者，依偽造、變造文書或
登載不實事項或使登載不實事項之規定處斷。
中華民國刑法第二百十條
（偽造變造私文書罪）
偽造、變造私文書，足以生損害於公眾或他人者，處五年以下有
期徒刑。
中華民國刑法第三百三十九條
（普通詐欺罪）
意圖為自己或第三人不法之所有，以詐術使人將本人或第三人之
物交付者，處五以下有期徒刑、拘役或科或併科一千元以下罰金
。以前項方法得財產上不法之利益或使第三人得之者，亦同。
前二項之未遂犯罰之。
附表一
┌──┬───┬──────┬──────┬───────┐
│編號│匯款人│  時    間  │  匯款金額  │   匯款流向   │
│    │      │            │ （新臺幣） │              │
├──┼───┼──────┼──────┼───────┤
│ 一 │乙○○│90年11月19日│   226,800元│謝晶沛系爭帳戶│
├──┼───┼──────┼──────┼───────┤
│ 二 │乙○○│90年11月20日│   149,493元│謝晶沛系爭帳戶│
├──┼───┼──────┼──────┼───────┤
│ 三 │乙○○│90年11月21日│   401,416元│謝晶沛系爭帳戶│
├──┼───┼──────┼──────┼───────┤
│ 四 │乙○○│90年11月22日│   722,291元│謝晶沛系爭帳戶│
├──┼───┼──────┼──────┼───────┤
│ 五 │乙○○│91年1 月7 日│   900,000元│謝晶沛系爭帳戶│
├──┼───┼──────┼──────┼───────┤
│ 六 │乙○○│91年1 月21日│ 2,200,000元│謝晶沛系爭帳戶│
├──┼───┼──────┼──────┼───────┤
│ 七 │乙○○│91年1 月24日│ 2,700,000元│謝晶沛系爭帳戶│
├──┴───┴──────┼──────┴───────┤
│總計                      │ 7,300,000元                │
└─────────────┴──────────────┘
附表二
┌──┬───┬──────┬──────┬───────┐
│編號│匯款人│  時    間  │  匯款金額  │   匯款流向   │
│    │      │            │ （新臺幣） │              │
├──┼───┼──────┼──────┼───────┤
│ 一 │甲○○│91年3 月21日│   514,000元│謝晶沛系爭帳戶│
│    │      │            │（起訴書誤載│              │
│    │      │            │ 為400,000元│              │
│    │      │            │）          │              │
├──┼───┼──────┼──────┼───────┤
│ 二 │甲○○│94年1 月31日│   400,000元│謝晶沛系爭帳戶│
├──┼───┼──────┼──────┼───────┤
│ 三 │甲○○│94年3 月22日│   500,000元│謝晶沛系爭帳戶│
├──┼───┼──────┼──────┼───────┤
│ 四 │甲○○│94年11月16日│   850,000元│丁○○系爭帳戶│
├──┼───┼──────┼──────┼───────┤
│ 五 │甲○○│94年12月7 日│ 1,000,000元│丁○○系爭帳戶│
├──┼───┼──────┼──────┼───────┤
│ 六 │甲○○│95年6 月20日│   950,000元│丁○○系爭帳戶│
├──┴───┴──────┼──────┴───────┤
│總計                      │ 4,214,000元                │
└─────────────┴──────────────┘
附表三
┌──┬──────┬──────────┬───────┐
│編號│  時    間  │詐欺方式            │   交付金額   │
│    │            │                    │  （新臺幣）  │
├──┼──────┼──────────┼───────┤
│ 一 │93年間某日  │佯稱其欲與不知情之詹│   3,000,000元│
│    │            │淑華合作，透過不知情│              │
│    │            │之涂崎邶代為操作日本│              │
│    │            │期貨，如丙○○有意亦│              │
│    │            │可加入合資云云      │              │
├──┼──────┼──────────┼───────┤
│ 二 │93年間某日  │佯稱涂崎邶操盤獲利，│   2,000,000元│
│    │            │然詹淑華有資金需求，│              │
│    │            │欲撤回資金，需由程瑞│              │
│    │            │娟補足云云          │              │
├──┼──────┼──────────┼───────┤
│ 三 │92年7 月1 日│佯稱有特殊管道可代為│     900,000元│
│    │            │購買未上市之臺灣奈普│              │
│    │            │光電科技股份有限公司│              │
│    │            │（下稱奈普公司）股票│              │
│    │            │云云                │              │
├──┼──────┼──────────┼───────┤
│ 四 │93年1 月18日│佯稱有特殊管道可代為│   2,100,000元│
│    │            │購買未上市之奈普公司│              │
│    │            │股票云云            │              │
├──┼──────┼──────────┼───────┤
│ 五 │93年5 月10日│佯稱有特殊管道可代為│     945,000元│
│    │            │購買未上市之奈普公司│              │
│    │            │股票云云            │              │
├──┼──────┼──────────┼───────┤
│ 六 │94年8 月12日│佯稱寶來集團總裁白文│   7,233,500元│
│    │、同年月15日│正欲認購中華電信股份│              │
│    │            │有限公司（下稱中華電│              │
│    │            │信）之股份，因資金不│              │
│    │            │足，故委由丁○○向其│              │
│    │            │借款云云            │              │
├──┼──────┼──────────┼───────┤
│ 七 │95年7 月1 日│佯稱有特殊管道可代為│   2,260,000元│
│    │前某日      │購買斯時未上櫃之廣鎵│              │
│    │            │光電股份有限公司（下│              │
│    │            │稱廣鎵公司）股票云云│              │
├──┴──────┴──────────┼───────┤
│總計                                    │  18,438,500元│
└────────────────────┴───────┘
附表四
┌──┬──────────────┬──────────┐
│編號│文件名稱                    │備註                │
├──┼──────────────┼──────────┤
│ 一 │變造之寶來證券復興分公司買賣│影本見臺北地檢署九十│
│    │報告書拾貳紙                │七年度偵字第二二○二│
│    │                            │○號卷第一一五頁至第│
│    │                            │一二一頁、第一二三頁│
│    │                            │、第一二五頁至第一二│
│    │                            │七頁、第一二九頁    │
├──┼──────────────┼──────────┤
│ 二 │偽造之寶來證券帳務管理資料壹│影本見臺北地檢署九十│
│    │紙                          │八年度他字第五三六號│
│    │                            │卷第二四頁          │
└──┴──────────────┴──────────┘

司法院資訊處製作；財團法人民間司法改革基金會備份。
